臺灣臺北地方法院刑事判決　　　　　　　　　　 八十九年度訴字第一一四六號
　　公　訴　人　臺灣臺北地方法院檢察署檢察官
　　被　　　告　甲○○
　　指定辯護人　戊○○
右列被告因盜匪案件，經檢察官提起公訴（八十九年度偵字第一一九一三號），本院
判決如左：
    主    文
甲○○意圖為自己不法之所有，攜帶兇器，以脅迫至使不能抗拒，而取他人之物，處
有期徒刑參年陸月，折疊式小刀壹支沒收；又意圖為自己不法之所有，而搶奪他人之
動產，處有期徒刑陸月；應執行有期徒刑肆年，折疊式小刀壹支沒收。
    事    實
一、甲○○意圖為自己不法之所有，於民國八十九年六月一日凌晨二時三十分許，騎
    乘其所有車牌號嗎ＤＴＬ－一九二號輕型機車，至台北市○○路○段二七號之Ｏ
    Ｋ便利商店，頭戴黑色半罩式安全帽進入店內，佯裝欲購買香煙，俟店員丙○○
    打開收銀機時，旋即進入櫃台內之收銀機旁，持其所有預藏之折疊小刀一支（未
    扣案）置於腹前脅迫丙○○（起訴書誤載為揮向丙○○），並撥開丙○○之左手
    ，至丙○○不能抗拒，而強取收銀機內之現金新台幣（下同）三千三百元，得手
    後逃逸；又意圖為自己不法之所有，於八十九年六月十日晚上九時至十時零一分
    許，持其於八十九年六月四或五日間在不知情友人己○○台北市○○區○○路五
    段二二○號二樓家中借得不具殺傷力（客觀上亦非兇器）之玩具手槍一把，騎乘
    前揭機車至台北市○○路○段二八○號之全虹通信（起訴書誤載為全虹通訊）廣
    場，口戴白色口罩進入店內，佯裝看手機，約十時許左右，趁店內只剩丁○○一
    人之際，向店員丁○○稱要看手機，待店員丁○○拿出價值六千九百元，ＵＯＣ
    ＥＲＡ型號ＴＧ２００銀天使粉藍色之行動電話及行動電話座式充電器置於櫃台
    擬再取另支手機後，掏出其原置於腰際之前開不具殺傷力（客觀上亦非兇器）之
    玩具手槍置於腹前，喝令丁○○「把手機拿出來」，致丁○○愣住未及反應，尚
    未達於不能抗拒之程度，而趁丁○○不備之際，搶奪上開行動電話及座式充電器
    得手，旋即騎乘機車逃逸，並於翌日（即八十九年六月十一日）上午將上開行動
    電話及充電器，以三千五百元之代價出售予在跳蚤市場週刊上覓得不知情之買主
    乙○○。
二、案經台北市政府警察局文山第一分局報請台灣台北地方法院檢察署檢察官偵查起
    訴。
    理    由
一、訊據被告甲○○對其於八十九年六月一日凌晨二時三十分許，在台北市○○路○
    段二七號之ＯＫ便利商店，佯稱購買香煙，俟店員丙○○打開收銀機時，進入櫃
    台內之收銀機旁，持預藏之折疊小刀置於腹前對著丙○○，並撥開丙○○之左手
    ，強取收銀機內之現金三千三百元；又於同年月十日晚上九時至十時零一分許，
    在台北市○○路○段二八○號之全虹通信廣場，佯裝看手機，並趁店員丁○○拿
    出ＵＯＣＥＲＡ型號ＴＧ２００銀天使粉藍色之行動電話及行動電話座式充電器
    置於櫃台，擬再取另支手機時，掏出其向不知情友人己○○借得不具殺傷力（客
    觀上亦非兇器）之玩具手槍置於腹前，喝令丁○○「把手機拿出來」，趁丁○○
    愣住未及反應時（尚未達於不能抗拒之程度），搶奪上開行動電話及座式充電器
    ，並於翌日以三千五百元之價格出售予在跳蚤市場週刊上覓得之不知情買主乙○○之事實供承不諱，核與證人即被害人丙○○、丁○○於警訊及本院審理時證述
    被告如何行劫及搶奪之過程相符；而被告搶奪所用之玩具手槍，係向不知情友人
    己○○借得，在全虹通信廣場搶奪之手機及座式充電器在翌日出售予在跳蚤週刊
    覓得之不知情買主乙○○之事實，亦經證人己○○、乙○○於警訊中證述在卷，
    核屬相符；並有扣案之玩具手槍一把、監視錄影帶一捲及監視錄影帶照片二張、
    （機車、安全帽、行動電話等）照片、贓物認領保管單、內政部警政署刑事警察
    局指紋鑑定書、玩具手槍鑑驗結果報書在附卷足參。
二、指定辯護人雖以被告於前揭木新路ＯＫ便利商店僅持釣魚用之折疊小刀置於腰際
    ，並未出言恐嚇店員丙○○，亦未為任何現實之脅迫行為，被害人丙○○似未達
    到不能抗拒之程度云云。惟查，被告於凌晨時分，持刀械強劫超商，強劫時店內
    僅店員丙○○一人在場，且被告與丙○○均於櫃台內收銀機前，距離不過數公分
    之遙，且強行推開丙○○之左手，縱未出言恐嚇，但以當時之形勢而言，客觀上
    已足使被害人丙○○無從抗拒，核與被害人丙○○於本院調查時供稱：「被告手
    上拿有刀子，而且那時候很晚了，我又是女生，當時店內只有我一人，心理會感
    覺很害怕，所以站在那裡不敢動，已經達到不能抗拒的程度了」之情節相符，足
    證被告犯行至為明確。
三、核被告所為，係觸犯行為時有效之懲治盜匪條例第五條第一項第一款之罪，刑法
    第三百二十五條第一項之搶奪罪。被告強劫ＯＫ便利商店後，懲治盜匪條例雖於
    九十一年一月三十日公告廢止、同年二月一日生效，但關於強取他人財物之行為
    ，同日生效之修正刑法第三百二十八條、第三百三十條既仍明定應予處罰，自應
    依其先後法律所定刑責輕重而為比較適用，與行為後法律廢止其刑罰之情形尚屬
    有別。被告攜帶兇器，以強暴、脅迫至使不能抗拒而強取他人財物，其犯強盜罪
    而有刑法第三百二十一條第一項第三款之情形，構成同法第三百三十條第一項之
    罪（檢察官起訴事實係以被告連續攜帶刀械強盜，應適用懲治盜匪條例第五條第
    一項第一款之連續的罪名，公訴人嗣以被告於八十九年六月十日之行為態樣，應
    僅構成刑法第三百二十五條之搶奪罪，而變更起訴法條為分別論以強盜罪及搶奪
    罪，其有關八十九年六月一日ＯＫ便利商店之行為，事實既然同一，則論告書認
    應適用刑法第三百二十八條之罪名，顯係誤載），根據現行法律規定，法定本刑
    為七年以上有期徒刑，較行為時之懲治盜匪條例第五條第一項第一款所定無期徒
    刑或七年以上有期徒刑為輕，比較結果顯示適用現行法對於被告並無不利，自應
    據以裁判。又被告行搶時施行脅迫之行為，已包括於強盜行為之內，不另成立妨
    害自由罪（最高法院二十四年上字第四四○七號判例參照）。被告所犯上開攜帶
    兇器強盜及搶奪二罪，犯意各別，行為不同，罪名互異，應予分論併罰。又被告
    自幼父母離異，家庭經濟不佳，為台北市政府列管扶助之低收入戶，此有戶口名
    簿、台北市低收入戶卡在卷足憑，其因父母離異，家庭生計困難，導致行為偏差
    ，一時短慮觸犯重典，所犯出於特殊原因、環境，在客觀上足以引起一般同情，
    認為即予宣告法定低度刑期猶嫌過重，尚非無可憫恕，依法酌減其刑。爰審酌被
    告犯罪後頗知認錯悔過，且將強盜所得財物三千三百元歸還被害人，此有收據在
    卷足憑，其搶奪之物亦經被害人領回，有贓物認領保管單可參，並經公訴人代求
    寬處，以及前述可得憫恕之一切情狀，認宜各量處如主文所示之刑，並定應執行
    刑，以示懲儆。
四、折疊式小刀一支係被告所有供犯罪所用之物，業據被告供承明確，雖未扣案，亦
    不能證明業已滅失，應依刑法第三十八條第三項前段、第一項第二款規定宣告沒
    收；至安全帽一頂及口罩一個，則係被告犯罪時穿戴之物，並非供被告實施犯罪
    構成要件行為所用之物，扣案之玩具手槍一把，不具殺傷力，有內政部警政署刑
    事警察局八十九年九月二十八日（八九）刑鑑字第一四二七四二號函可參，並非
    違禁物，其雖為被告供犯罪所用之物，但非被告所有，業據被告供述在卷，並經
    證人己○○於警訊時證述屬實，均不予宣告沒收，附此敘明。
據上論斷，應依刑事訴訟法第二百九十九條第一項前段、刑法第二條第一項前段、第
三百三十條第一項、第三百二十五條、第五十九條、第五十一條第五款、第三十八條
第一項第二款，判決如主文。
本案經檢察官蕭方舟到庭執行職務。
中      華      民      國      九十一      年    三    月      二十    日
                                      臺灣臺北地方法院刑事第七庭
                                          法  官  吳  素  勤
右正本證明與原本無異。
如不服本判決，應於送達後十日內，向本院提出上訴狀。
                                          書記官  陳  錦  獎
中      華      民      國      九十一      年    三    月    二十    日
